臺灣高等法院刑事判決
109年度上訴字第835號
上  訴  人  
即  被  告  范氏花



上列上訴人即被告因妨害風化案件，不服臺灣桃園地方法院108
年度訴字第1010號，中華民國109年1月22日第一審判決（起訴案
號：臺灣桃園地方檢察署108年度偵字第8132號），提起上訴，
本院判決如下：
    主  文
上訴駁回。
    事  實
一、甲○○為址設桃園市○○區○○路000 號「康美男女養生館（下稱
    養生館）」之負責人，基於意圖使成年女子與他人為猥褻、
    性交行為而媒介、容留以營利之犯意，自民國107年12月22
    日起，媒介、容留店內已成年之按摩小姐乙○○與不特定男客
    從事以手套弄男客生殖器直到射精服務之猥褻行為（俗稱「
    半套」，下稱半套）及以男客生殖器插入按摩小姐陰道服務
    之性交行為（俗稱「全套」，下稱全套）。每次半套性交易
    收費為新臺幣（下同）1,000 元，其中600元由乙○○分得，
    其餘400 元歸甲○○所有；每次全套性交易收費為2,000 元，
    其中1,000 元由乙○○分得，而剩餘1,000 元歸甲○○所有，以
    此方式營利。嗣於108 年2 月24日下午2 時30分許，警員王
    建豪喬裝男客進入上址養生館消費，由店內小姐乙○○為其進
    行按摩，於按摩過程中，乙○○以手撫摸王建豪之身體及生殖
    器，並詢問王建豪是否欲進行半套性交易，同時表示可為全
    套性交易，待時機成熟時，王建豪旋表明員警身分而當場查
    獲。
二、案經桃園市政府警察局桃園分局移送臺灣桃園地方檢察署偵
    查起訴。
    理  由
壹、證據能力部分：
一、按被告以外之人於審判外之陳述，雖不符刑事訴訟法第159
    條之1 至第159 條之4 之規定，然經當事人於審判程序同意
    作為證據，法院審酌該言詞陳述或書面陳述作成時之情況，
    認為適當者，亦得為證據，刑事訴訟法第159 條之5 第1 項
    定有明文。經查，本判決以下所引用被告以外之人於審判外
    之言詞或書面陳述，雖屬傳聞證據，惟據檢察官、被告於本
    院審理時，對證據能力表示無意見，本院審酌上開證據資料
    製作時之情況，尚無違法不當及證明力明顯過低之瑕疵，亦
    認為以之作為證據應屬適當，揆諸前開規定，依刑事訴訟法
    第159 條之5 規定，認均有證據能力。
二、又本判決所引卷內之非供述證據，與本案待證事實具有關聯
    性，且無證據證明係公務員違背法定程序所取得，依刑事訴
    訟法第158 條之4 規定反面解釋，應具證據能力，先予敘明
    。
貳、實體部分：
一、訊據上訴人即被告（下稱被告）甲○○固坦承其係養生館負責
    人，且有僱用乙○○擔任店內之按摩小姐等情，惟矢口否認有
    妨害風化之犯行，其辯稱：伊曾向乙○○口頭告誡不得從事違
    法的性交易，並與乙○○簽立不得有不法行為之切結書，本件
    係乙○○之個人行為，且乙○○是因為心情不好才和警員開玩笑
    的，伊對店內小姐在店內從事半套之猥褻行為及全套之性交
    行為等性交易完全不知情云云。惟查：
　㈠被告係上開養生館之登記及實際負責人，且於107年12月20日
    起聘僱乙○○為該養生館之按摩小姐乙情，業據被告於偵查、
    原審及本院審理時供稱明確（見偵卷第4 頁反面、第24頁反
    面、第37頁反面；原審審訴字卷第39頁、本院卷第57頁），
    核與證人乙○○於警詢及偵查中之證述相符（見偵卷第13頁反
    面、第31頁反面），並有桃園市政府108 年1 月14日府經登
    字第1079014246號函暨附商業登記抄本1份附卷可稽（見偵
    卷第19頁至第20頁），是此部分事實，首堪認定。
　㈡證人乙○○於偵查時證述：我是107年12月20日向被告應徵，並
    於同年月22日開始在養生館擔任按摩小姐工作，警察查獲當
    時，我有向警察說可以做全套性交易等語（見偵卷第31頁至
    第32頁），核與證人即當日喬裝男客之員警王建豪於偵查中
    證稱：當天有按摩女子在門口招攬我，詢問有無按摩意願，
    我就隨同該名女子進入店內，在現場有看到另一名負責人，
    按摩女子引領我進入包廂，於按摩10至20分鐘後，就問我要
    不要半套服務，我回應我不喜歡做半套，該名女子就示意我
    要不要做全套，我於是詢問價格，該名女子表示看我年輕算
    我便宜一點，接著就不斷撫摸我的生殖器，我接著要求該名
    女子幫我倒水，於該名女子不在的空檔時，我在包廂內傳訊
    息請同仁支援，不久支援警力即到場等語大致相符（見偵卷
    第42頁及其反面），並有員警職務報告、現場錄音譯文各1 
    份、現場照片5 張附卷為憑（見偵卷第15頁至第18頁反面）
    ，足證警員王建豪喬裝男客進入上址養生館消費，由店內小
    姐乙○○為其進行按摩，於按摩過程中，乙○○以手撫摸王建豪
    之身體及生殖器，並詢問王建豪是否欲進行半套性交易，同
    時表示可為全套性交易等節，亦可證乙○○確有於被告所經營
    之養生館內從事半套、全套性交易無訛。
　㈢證人乙○○於偵查時證稱：一般半套性交易的收費是1,000 元
    與一般按摩相同，沒有加價，我拿600 元，被告拿400 元；
    全套性交易的收費則是2,000 元，我拿1,000 元，被告可分
    得1,000 元，每當交易完成後，客人是直接將錢拿給我等語
    （見偵卷第31頁至第32頁），而案發現場王建豪與乙○○之對
    話錄音譯文內容略以：乙○○當時告知王建豪，按摩1 小時之
    價格為1,000 元，做半套性交易之價格為1,500 元，全套性
    交易之價格則為2,000 元，其可優待王建豪以1,500 元之價
    格為全套性交易（見偵卷第18頁及其反面），由此可證，乙○○於偵查時所述全套性交易之價格為2,000 元，與案發當時
    告知王建豪之價格相同，至半套性交易之價格，雖異於其向
    王建豪談及之價格，然乙○○既可視情況調降全套性交易之價
    格為1,500 元，衡情其對於半套性交易之價格亦有調降之空
    間，則其於偵查中所述半套、全套性交易之價格，經核與案
    發當時所告知員警之價格雖略有不符，但尚無矛盾，足認證
    人乙○○於偵查中之證述應與事實吻合而屬可信，是其證稱每
    次半套性交易收1,000元，其中600 元由其分得，其餘400 
    元歸被告所有；每次全套性交易收費為2,000 元，其中1,00
    0 元由其分得，而剩餘1,000 元歸被告所有等情，應堪認定
    。至證人乙○○於偵查中固證稱：被告說必須再扣200元買一
    些吃的東西，所以我只剩800元等語（見偵卷第32頁），然
    該200元既係買食物，尚難認係被告個人分得款項，附此敘
    明。
　㈣證人乙○○於本院審理時證稱：「(乙○○那天來應徵的時候，我
    是否有說過我們只做純按摩不能做色情？)沒有。被告打電
    話叫我來，我們以前是做看護的同事，被告有跟我說可以做
    色情。(妳於偵訊時向檢察官陳稱：全套2000元被告抽1000
    元，妳拿1000元，可是被告說還要再抽200 元買吃的東西，
    所以妳只剩800 元，是否如此？)是的，當時我跟檢察官這
    樣說，也是被告當時跟我說抽成的約定」等語（見本院卷第
    90頁、第91頁），其於偵查中證稱：因為我應徵時，被告有
    交代我，如果客人有問有無性交易的話，可以回答有做全套
    性交易等語（見偵卷第31頁反面），由此益徵證人乙○○顯係
    獲得被告允諾或授意、指示得於店內與男客從事半套、全套
    性交易，並於男客進入店內後，媒合由該店內之按摩小姐與
    客人進入包廂之房間內，參以證人乙○○確係於該店內之房間
    欲與喬裝客人之警員進行性交易而遭查獲等節以觀，亦可認
    被告確有媒介、容留乙○○與男客從事性交易之行為。
　㈤又被告於警詢時供稱：便衣員警在按摩的過程中，我當時有
    在店裡等語（見偵卷第5 頁），其於原審審理時供稱：當天
    剛好我是去買便當，出門回來後，乙○○說她在忙，我就在店
    內跟客人吃便當等語（見原審審訴字卷第38頁），足認被告
    於案發時確有在現場甚明，此情經核與證人王建豪於原審審
    理時證稱：我進入店內時，被告與一名男子坐在店內，被告
    有看到我進入布幕隔間內等語（見原審訴字卷第37頁），足
    見乙○○與王建豪於按摩時談論全套、半套性交易時，被告確
    有在現場。參諸被告養生館之床位並非包廂，而係以活動式
    拉簾或布簾區隔，且非密閉空間，亦無法上鎖一情，業據被
    告於偵查中供述：按摩的地方只有布簾擋住，沒有隔間等語
    （見偵卷第24頁反面）；證人王建豪於原審審理時證稱：當
    時有一位小姐拉我進店裡，該店裡沒有包廂，僅有布幕隔間
    等語（見原審訴字卷第37頁），並有現場照片5 張在卷可參
    （見偵卷第16頁至第17頁），準此以觀，該養生館內之按摩
    床位僅以活動式拉簾或布簾區隔，並無隔音之效果，則被告
    當時既在店內，而容任乙○○與證人王建豪在該房間內，自可
    查知各床位間之動靜舉止，是證人乙○○在布簾內與證人王建
    豪提及半套、全套性交易等節，且以手撫摸王建豪之生殖器
    ，可提供半套、全套之性交易等節以觀，足認被告對於媒介
    及容任乙○○為全套或半套性交易之行為，主觀上知之甚稔。
  ㈥對被告辯解及有利證據不採之理由：
    被告於本院審理時固辯稱：伊曾向乙○○口頭告誡不得從事違
    法的性交易，並與乙○○簽立不得有不法行為之切結書，本件
    係乙○○之個人行為，且乙○○是因為心情不好才和警員開玩笑
    的，伊對店內小姐在店內從事半套之猥褻行為及全套之性交
    行為等性交易完全不知情云云。然查：　
　1.被告固於偵查中提出乙○○所簽立記載不得有違法行為之切結
    書（見偵卷第39頁），然證人乙○○於偵查中證稱：其係於10
    7 年12月20日向被告應徵工作，並於107 年12月22日開始上
    班等語明確（見偵卷第32頁），證人丙○○於本院審理時亦證
    稱：伊簽切結書上之日期即是切結書上之日期，惟伊並不知
    道為何乙○○比伊早來，卻於同一日簽切結書等語（見本院卷
    第96頁），準此以觀，上開切結書記載乙○○之就職時間為10
    8年1月5日，顯與證人乙○○實際到職日不符，則上開切結書
    記載之內容既有疑義，且無從排除係被告為卸責責任而令證
    人等簽署，自難資為對被告有利之認定。
　2.又證人丙○○於本院審理時固另證稱：被告並未叫伊做過性交
    易，只有說做純按摩，且按摩小姐幫客人按摩時，均是先向
    客人收取費用後，於下班再由被告收取現金，每一節1000元
    ，按摩小姐收600元，被告收400元云云（見本院卷第95頁）
    。然查，證人乙○○確係於該店內之房間欲與喬裝客人之警員
    進行性交易而遭查獲乙節，業據本院認定明確如前，是本案
    既已足證被告確有容留、媒介證人乙○○與證人王建豪從事性
    交易之行為，至於證人丙○○個人與被告間之約定為何、其個
    人是否僅是做純按摩而依上開比例收取現金等節，縱係屬實
    ，亦難以證人丙○○證述其係做純按摩乙情，即推認被告並未
    容留及媒介證人乙○○從事上開性交易之犯行。
　3.證人乙○○於本院審理時雖另證稱：那時候去吃完晚餐回來，
    伊發現皮包不見、錢不見了，是被警察查獲當天，所以伊心
    情不好才會這樣說的云云（見本院卷第91頁、第93頁）。然
    證人乙○○前揭所述：伊有向警察說可以做全套性交易、被告
    找伊去是做色情的等語，經核與證人王建豪前揭證述：乙○○
    示意我要不要做全套，我於是詢問價格，該名女子表示看我
    年輕算我便宜一點，接著就不斷撫摸我的生殖器等語相符，
    並有員警職務報告、現場錄音譯文各1 份、現場照片5 張附
    卷為憑等節，業據本院認定如前，故乙○○於前開養生館內實
    際上與喬裝客人之警員所為可以做全套性交易等情，已堪認
    定。故證人乙○○陳稱是因為錢不見了、心情不好才開玩笑這
    樣說的云云，顯係事後迥護被告之詞，不足採信。
　4.此外，證人乙○○於本院審理時證稱：被告剛開始跟伊說的時
    候，伊不清楚全套、半套是什麼，伊是後來才知道的云云(
    見本院卷第92頁)。然依證人前開所述，被告係找證人去做
    性交易之行為，則證人對於被告關於其從事色情行業之工作
    內容包括全套、半套之意義乙節，主觀上焉有不知之理？且
    全套、半套與純按摩之行為顯不相同，抽取佣金之比例亦屬
    有異，苟證人乙○○完全不知全套、半套之行為，又如何與客
    戶說明其如何從事性交易之行為？是證人上開所述，顯與本
    案卷證資料未符，自難採信，故其前揭所述，亦無法資為對
    被告有利之證明。
  ㈦綜上所述，被告上開所辯，顯係事後卸責之詞，殊無可採，
    本案事證明確，被告之前揭犯行堪以認定，應依法論科。
二、按刑法第231 條第1 項前段之罪，所稱「媒介」指居間介紹
    ，使男女因行為人之介紹牽線而能與他人為性交或猥褻之行
    為，「容留」是指提供為性交或猥褻之場所，容許男女停留
    其間，使其得以與他人為性交或猥褻之行為。如行為人引誘
    、媒介於前，復加以容留在後，其引誘、媒介之低度行為應
    為容留之高度行為所吸收，不另論罪（最高法院94年度台上
    字第6002號判決意旨參照）。次按刑法第231 條之犯罪構成
    要件，乃以行為人主觀上有營利及使男女與他人為性交或猥
    褻行為之犯意，客觀上有引誘、容留或媒介之行為已足，屬
    於形式犯。故行為人只要以營利為目的，有使男女與他人為
    性交或猥褻行為之意圖，而著手引誘、容留或媒介行為，即
    構成犯罪；至該男女與他人是否有為性交或猥褻之行為，則
    非所問（最高法院98年度台上字第862 號判決意旨參照）。
    核被告所為，係犯刑法第231 條第1 項前段之意圖營利容留
    性交罪。被告媒介進而容留成年女子與他人為猥褻或性交行
    為，媒介之低度行為為容留之高度行為所吸收，猥褻之低度
    行為為性交之高度行為所吸收，均不另論罪。
三、原審以被告事證明確，並審酌被告為圖私利，媒介、容留成
    年女子在所經營之養生館從事半套、全套之性交易，助長色
    情風氣，有害社會善良風俗，被告所為實不足取，且犯後否
    認犯行，未見其悔悟之心，犯後態度難謂良好，惟被告前無
    任何犯罪科刑及執行之紀錄，有本院被告前案紀錄表在卷可
    參（見本院卷第35頁），其素行尚可，兼衡被告犯罪動機、
    手段、擔任負責人之參與程度，及二、三專畢業之智識程度
    、家庭經濟狀況、犯罪所生之危害等一切情狀，量處被告有
    期徒刑3月，如易科罰金，以1,000元折算1日等節，核其認
    事用法俱無違誤，量刑尚屬允當。
四、關於上訴意旨不採之理由：
　㈠被告上訴意旨略以：
　1.養生館之內部設置即已與一般認定圖利容留性交、猥褻之場
    所設有固定之包廂、或必須經由員工引導至其他隱密之空間
    或其他樓層，甚或設有電子搖控之門鎖，須經電子搖控開啟
    方得進入之房間包廂，顯然大不相同。此種隱密空間設置之
    理由，不外乎在於招攬顧客從事性交易時，在於滿足予一般
    顧客不欲人知的安全感及基本的不會被隨意之第三人窺視之
    隱私保障。殊難想像欲經營容留性交、猥褻之場所，沒有基
    本的隱密空間隔離，而能夠招攬意在尋花問柳之顧客上門。
    就圖利容留性交、猥褻之場所經營者而言，基本的隱密空間
    設置，除了可以躲避警方的查緝之外，更可在刑事程序中支
    持其主張性交易行為係僱傭員工之個人行為，其並不知情之
    抗辯。然而，被告養生館之床位並非包廂，而係以活動式拉
    簾或布簾區隔，且非密閉空間，亦無法上鎖，依外觀觀察，
    與一般正當經營按摩事業之一望即知的公開場所並無二致，
    已難認係為圖利容留性交、猥褻行為而設置之場所。又性交
    易之定價權係掌握在經營者之手，不會由按摩小姐任意決定
    ，除非該按摩小姐係自行起意為之，客人所給付之費用會由
    經營者主動收取，透過記帳紀錄，再按成數分發給按摩小姐
    ，若由按摩小姐收受，經營者如何確保其個人之利益。
  2.案發當時，被告有在養生館之內，然被告自始並無接待證人
    王建豪，也沒有向證人介紹店裡的消費方式，更没有明示或
    暗示養生館的小姐漂亮、身材如何等有關從事色情的對話，
    證人亦沒有向被告詢問被告有無做半套、全套的之相關問題
    ，係由證人乙○○將證人王建豪帶入布幕隔間內，主動向證人
    王建豪告知按摩1小時之價格為1,000元，做半套性交易之價
    格為1,500元，全套性交易之價格則為2,000元，其可優待證
    人王建豪以1,500元之價格為全套性交易，係證人乙○○個人
    之行為。
　3.另證人乙○○於警詢與偵訊不同已有翻供，顯見其證述反覆，
    難以採信。況被告因有要求乙○○簽署不得為不法行為之切結
    書，於案發後即要求乙○○離職，本案並無在現場扣得帳目紀
    錄，亦無證據乙○○有分朋性交易所得給被告，尚難排除係乙○○自行起意為此性交易之可能性，尚難證明被告確實有何容
    留為猥亵或性交行為以營利之犯意云云。　
　㈡經查：
　1.關於行為人有無從事容留、猥褻或性交易之認定，往往涉及
    經營者對於所經營店面之認知或其經驗、資力等情相關，因
    此不同個案就圖利容留性交、猥褻之場所如何設置及擺放相
    關設備，亦非一成不變，不同之場所及經營方式亦屬有異，
    且性交易之定價權並非全然均掌握在經營者之手，亦有先行
    授權範圍，再由按摩小姐與客人搓商之情形，而客人所給付
    之費用，亦非必然由經營者主動收取，透過記帳紀錄，再按
    成數分發給按摩小姐；於其他個案中，亦有按摩小姐先行收
    取費用後，再行轉交成數予經營者之情形。故於個案判斷時
    ，尚難以店內有固定包廂、需經由員工引導、設有電子門鎖
    、搖控等方式之房間設置，或由經營者先行收取費用等節，
    始得認定有從事圖利容留性交、猥褻之事實，凡此俱因個案
    不同而有相異之判斷方式。經查，本案被告透過證人乙○○之
    行為而有媒介及容留之事實，業經本院審酌證人等人及卷內
    相關證據認定如前，故被告所經營之養生館床位縱係以活動
    式拉簾或布簾區隔空間等情，並不妨礙本院所為前揭認定。
    質言之，現場是否有性交易相關之帳務資料、警示燈或可上
    鎖之隔間、包廂等節，乃因個案情節不同，非必然有性交易
    相關之帳務資料、有警示燈或現場有可上鎖之隔間、包廂始
    得認定有容留或媒介之行為。故被告上訴意旨猶執陳詞，徒
    以本案場所如何設置及擺放相關設備較為簡略而不密閉等情
    置辯，與上開認定不符，自非可採。
　2.又從事半套、全套性交易係違法行為，向為政府查禁取締，
    受僱人一旦為警查獲從事性交易，將使經營者負擔刑事責任
    ，而乙○○係越南來臺女子（見偵卷第12頁），在我國謀生本
    屬不易，擁有工作及收入實屬難得，自當小心避免斷送工作
    機會，倘非徵得被告同意、默許或容認，證人乙○○絕無甘冒
    遭店家察覺、甚至開除之風險，貿然告知客人關於養生館內
    全套、半套之價格而從事違法半套、全套性交易之理；被告
    既係現場負責人，店內按摩小姐及上開營業場所均係在其實
    際管領監督之下，苟證人乙○○未事先徵得被告之同意或默許
    ，又豈有可能毫無忌憚逕在該包廂內從事前揭行為？由此可
    見被告於事前既在現場且已知悉，並在證人王建豪進入店內
    後，媒合證人乙○○接待證人蔡建豪，再容留證人乙○○與證人
    王建豪從事上開行為，是被告經營之養生館既媒介、容留女
    子從事性交易以營利之行為等節如前，並經證人乙○○於本院
    審理時明確證稱：被告找伊去養生館內是要從事色情行業等
    語（詳如前述），已足認證人乙○○在布簾內與證人王建豪提
    及半套、全套性交易，且以手撫摸證人王建豪之生殖器，可
    提供半套、全套之性交易等情，被告不僅知之甚稔，且證人
    乙○○所為上開行為，亦係被告在場而事前授權、指示而經允
    許之行為，故被告上訴意旨否認犯行，辯稱是證人乙○○個人
    之行為云云，亦無可採。
　3.末查，證人乙○○之證詞何部分可資採信、何部分與事實不符
    無從憑採等情，業據本院說明如前，被告上訴意旨以證人乙○○所述於警詢與偵訊不同、反覆即認其證詞全部不可採云云
    ，自難認為有理由。至於被告於案發後有無要求乙○○離職、
    本案並無在現場扣得帳目紀錄等節，俱無礙於本案前開認定
    ，被告上訴意旨猶執前詞置辯，自難認為可採。
五、是被告以前開意旨提起上訴，經核為無理由，應予以駁回。
據上論斷，應依刑事訴訟法第368條，判決如主文。
本案經檢察官翁珮嫻到庭執行職務。
中　　華　　民　　國　　109 　年　　6 　　月　　18　　日
                  刑事第二十五庭審判長法　官  宋松璟
                                      法　官  文家倩
                                      法　官  黃翰義
以上正本證明與原本無異。
如不服本判決，應於收受送達後20日內向本院提出上訴書狀，其
未敘述上訴之理由者並得於提起上訴後20日內向本院補提理由書
（均須按他造當事人之人數附繕本）「切勿逕送上級法院」。
                                      書記官  賴又瑄
中　　華　　民　　國　　109 　年　　6 　　月　　18　　日
附錄：本案論罪科刑法條全文　　　
中華民國刑法第231條
（圖利使人為性交或猥褻罪）
意圖使男女與他人為性交或猥褻之行為，而引誘、容留或媒介以
營利者，處5年以下有期徒刑，得併科10萬元以下罰金。以詐術
犯之者，亦同。
公務員包庇他人犯前項之罪者，依前項之規定加重其刑至二分之
一。